【裁判字號】    90,交上易,1
【裁判日期】    900327
【裁判案由】    過失致死
【裁判全文】
臺灣高等法院刑事判決                                九十年度交上易字第一號
    上  訴  人  臺灣臺北地方法院檢察署檢察官
    上  訴  人
    即  被  告  甲○○
    選任辯護人  葉春生
右上訴人因被告過失致死案件，不服臺灣臺北地方法院八十九年度交易字第七號，中
華民國八十九年八月二十八日第一審判決（臺灣臺北地方法院檢察署檢察官聲請簡易
判決處罰刑案號：八十八年度偵字第二五一三二號，原審法院認不宜以簡易判決處刑
，改依通常程序審判。另同署檢察官併辦案號：八十九年度偵字第九一一號），提起
上訴，本院判決如左：
    主      文
原判決撤銷。
甲○○因過失致人於死，處有期徒刑陸月，如易科罰金，以佰元折算壹日。
    事      實
一、甲○○於民國八十八年十月十五日凌晨三時三十分，駕駛車號ＣＥ─五四二○號
    自用小客車，沿台北市○○○路由南向北行駛，行經台北市○○○路與金華街口
    欲行左轉時，應注意汽車行駛時，駕駛人應隨時注意車前狀況，並採取必要之安
    全措施，及轉彎車應讓直行車先行，而依當時情形又無不能注意之情事，竟疏未
    注意，適有羅祥駟駕駛車號ＡＬＹ－八二六號機車，由對向慢車道直行而來，亦
    疏未注意車前狀況，甲○○小客車左轉撞及羅祥駟之機車，致羅祥駟人車倒地，
    頭部外傷併顱內出血及左大腿骨折，雖經送醫急救，仍於同年月十八日九時五十
    分許，不治死亡。甲○○於肇事後，在有偵查犯罪職權之公務員未知悉其犯罪前
    ，向前來現場處理之員警承認肇事，自首而接受裁判。
二、案經被害人羅祥駟之子羅克仁告訴，由台北市政府警察局大安分局報告台灣台北
    地方法院檢察署檢察官偵查起訴及檢察官相驗後，簽分偵案移送法院併案審理。
    理      由
一、訊據上訴人即被告甲○○坦承於上開時、地駕車與羅祥駟之機車相碰撞致羅祥駟
    死亡之事實，惟矢口否認有過失致死之犯行，辯稱：我係依號誌指示行駛，本案
    車禍之發生係被害人羅祥駟酒後駕駛機車，闖紅燈撞及我之小客車，過失在羅祥
    駟云云。
二、然查：
（一）被告於肇事後警察前往處理最初訊問時，已坦承其至肇事現場前二十至三十公
      尺時即已發現被害人（見偵查卷第十四頁交通事故談話紀錄表）。依道路交通
      事故調查報告表現場圖所示：其中落土、散落物、碎片及肇事後機車刮地痕、
      被告車輛停放位置，均在新生南路南往北之慢車道（即被害人機車行駛之車道
      ）及在金華街之西往東車道上（即被告左轉後金華街之逆向車道位置），足證
      當時被害人之直行機車在慢車道上早已通過道路中心點，而被告之小客車左轉
      並未駛過道路中心點左轉，而係未至路口即搶先以一小角度左轉，欲在被害人
      機車前先行通過，才會在新生南路之對向慢車道及金華街之逆向車道（由被告
      行車方向觀察）撞及被害人。如被告小客車依規定駛至路口中心點左轉，撞及
      點應在新生南路對向車道及金華街順向車道內（由被告行駛方向觀察）。又依
      現場照片所示，被害人羅祥駟駕駛之車號ＡＬＹ─八二六號機車，被撞擊後全
      毀，被告車輛右前車凹損，前保險桿破裂、引擎蓋凹損、水箱破裂、機車倒地
      被拖行十餘公尺，亦可佐被告之小客車，以相當快車速，車頭直接撞及被害人
      機車，如被害人非搶先左轉，應係被害人之機車車頭撞及被告之車身或車尾右
      側。被告在二十至三十公尺前即已發現被害人，不採必要安全措施，反搶先快
      速左轉，其有過失，已極明確。
（二）被害人羅祥駟因本件事故致頭部外傷併顱內出血、左大腿骨骨折等傷勢不治死
      亡，業經檢察官督同法醫師相驗屬實，製有勘驗筆錄、相驗屍體證明書、驗斷
      書附卷可稽。
（三）按汽車行駛時，駕駛人應注意車前狀況，並隨時採取必要之安全措施；又汽車
      行駛至交岔路口，轉彎車應讓直行車先行，道路交通安全規則第九十四條第三
      項、第一百零二條第一項第六款分別定有明文。依本件肇事路口當時情形，並
      無何阻礙被告視線之障礙及有任何不能注意之情事，被告應注意上揭規定，竟
      疏未注意，駕車撞及被害人致死亡，自有過失。被害人之死亡與被告之過失行
      為間，顯有相當因果關係。
（四）本件事故經送請台北市車輛行車事故鑑定委員會鑑定及台北市政府交通局覆議
      結果，雖認被告就本件事故之發生有涉嫌未依號誌指示行駛及酒後駕車之責任
      ，被害人亦有涉嫌違反號誌之情事，有該委員會之鑑定意見書及台北市政府交
      通局覆議意見書在卷可查。惟其所依據，係依被告片面陳述：於左轉號誌綠燈
      亮起始行左轉，並以其車內友人孫瑞聰之證言為據。然依肇事之撞及點與相關
      位置，被告既然在二十至三十公尺前發現被害人機車直行尚未到路口，即搶先
      快速左轉至金華街之逆向車道，在撞及被害人後拖行機車十餘公尺，已如前述
      ，足證其並非依號誌，停車起步緩慢之左轉，證人孫瑞聰附合被告之詞，尚與
      事實不符，不足採為被告有利之認定。本件因被害人已死亡，並無其他積極之
      證據，足資證明被告或被害人當時有違反號誌之行為，自不得僅以被害人及被
      告同時抵達該路口即推論其二人均有違反號誌之行為。又案發後經警方對被告
      進行呼氣酒精測定值為每公升零點一一毫克，尚未違反道路交通安全規則第一
      百十四條第二款所定，汽車駕駛人於飲酒後其吐氣所含酒精成分超過每公升零
      點二五毫克以上者不得駕車之規定，亦未達影響協調功能或有輕到中度之中毒
      症狀之影響駕駛程度，有行政院國軍退除役官兵輔導委員會台北榮民總醫院八
      十八年八月五日（八八）北總內字第二六八六八號函及中央警察大學交通學系
      暨交通管理研究所教授蔡志中之研究報告可參，尚難以上揭測定值即認定被告
      併有酒醉駕車之公共危險之行為或疏失。至被害人送至三軍總醫院急救，急診
      醫護生命徵候紀錄雖記有「本身有喝酒」字樣，但未作血液或其他生化檢驗，
      不知其飲用之酒量，亦不能因此推定其有酒醉不能安全駕駛之疏失，併此說明
      。
（五）綜上所述，被告所辯，屬卸責之詞，不足採信。被告犯行堪以認定，應予依法
      論科。
三、核被告所為，係犯刑法第二百七十六條第一項之過失致人於死罪。被告於肇事後
    ，於有偵查犯罪職權之公務員未知悉其犯罪前，向前來處理之員警承認肇事人，
    接受裁判，有台北市政府警察局大安分局交通分隊於八十八年十月十五日於三軍
    總醫院製作之交通事故談話紀錄表附卷可稽，合於自首之要件，應依法減輕其刑
    。
四、原審對被告為有罪科刑之判決，固非無見，惟查：（一）被告有轉彎車未讓直行
    車先行之過失，原審法院疏未認定。（二）被告上訴後，已與被害人家屬為民事
    和解，原審不及審酌，自屬無可維持。公訴人依據告訴人之聲請上訴意旨，以被
    告未與被害人家屬和解，原審量刑過輕，此上訴理由現已不存在，被告上訴意旨
    ，仍執前詞，否認犯罪，雖均不足採，但原判決既有可議，自應由本院將之撤銷
    改判。爰審酌被告之品行、犯罪情節、所生損害、過失程度、犯罪後已與被害人
    家屬為民事和解，有本院和解書在卷可按，被害人亦有過失等一切情狀，量處如
    主文所示之刑，並諭知易科罰金之折算標準，以示懲儆。
五、據上論斷，應依刑事訴訟法第三百六十九條第一項前段、第三百六十四條、第二
    百九十九條第一項前段，刑法第二百七十六條第一項、第六十二條前段、第四十
    一條第一項，罰金罰鍰提高標準條例第一條前段、第二條，判決如主文。
本案經檢察官柯麗鈴到庭執行職務
中    華    民    國     九十     年      三        月       二十七     日
                            臺灣高等法院刑事第五庭
                                審判長法  官  曾  德  水
                                      法  官  楊  貴  雄
                                      法  官  趙  功  恆
右正本證明與原本無異。
不得上訴。
                                      書記官  孫  佩  琳
中    華    民    國     九十     年      三        月       二十七     日
附錄本案論罪科刑法條全文：
刑法第二百七十六條第一項
因過失致人於死者，處二年以下有期徒刑、拘役或二千元以下罰金。


司法院資訊處製作；財團法人民間司法改革基金會備份。
